【裁判字號】    88,訴,724
【裁判日期】    890203
【裁判案由】    殺人未遂
【裁判全文】
臺灣屏東地方法院刑事判決                           八十八年度訴字第七二四?
    公  訴  人  臺灣屏東地方法院檢察署檢察官
    被      告  乙○○
    指定辯護人 本院公設辯護人  丙○○
右列被告因殺人未遂案件，經檢察官提起公訴（八十八年度偵字第七四二二號），本
院判決如左：
     主  文
乙○○殺人未遂，累犯，處有期徒刑伍年肆月。
扣案之尖刀壹把沒收之。
     事  實
一、乙○○曾於民國（下同）八十二年間因違反肅清煙毒條例案件，經本院於八十三
    年三月十七日以八十二年度訴字第七七六號判處有期徒刑三年一月，褫奪公權三
    年確定，於八十六年七月十九日執行完畢。
二、緣乙○○與甲○○於八十二年間曾因傷害案件而結仇，後甲○○因案入獄服刑，
    甫於八十七年十二月間假釋出獄，乙○○知悉後，即數度前往屏東縣屏東市大鵬
    里強身巷三十號甲○○住處，欲質問甲○○如何交待其持刀砍傷渠一事，惟均未
    遇甲○○。嗣於八十八年十一月七日凌晨二時五十分許，乙○○至上開甲○○住
    處，欲質問八十二年間傷害情事，甲○○見乙○○未攜帶任何器具，即開門讓乙
    ○○進入客廳閒聊。事隔不久，甲○○之友人前來找尋，甲○○即與友人在屋外
    談話，詎乙○○誤以為甲○○找來同伴欲對其不利，乃尾隨在後觀看，斯時，甲
    ○○之友人於離去之際，無意看了乙○○一眼，乙○○遂警戒在心，並提及八十
    二年間傷害一事，然甲○○不予理會，自行往前走去，乙○○一時氣憤，竟基於
    殺人之犯意，自口袋拿出其所有之預藏尖刀一把，從後將甲○○推倒在路旁石椅
    上，並持尖刀刺入甲○○之頸部鎖骨上方，甲○○即手握刀柄連人帶刀將乙○○
    往外推開，惟乙○○又持刀逼近，甲○○見狀即轉身快跑，但因失血過多，跑不
    到幾步即摔倒在地，甲○○遂高喊「快報警」，乙○○聞言心生害怕，乃騎乘機
    車離去，而甲○○之父親聽見其子喊叫救命聲，遂起床察看，見甲○○渾身是血
    ，旋即報警送醫急救，而倖免一死，甲○○因而受有右側張力性氣胸、胸頸部穿
    刺傷３公分Ｘ１公分、２公分Ｘ１公分、左手穿刺傷３公分Ｘ１公分等傷害，並
    扣有尖刀一支。
二、案經甲○○訴由屏東縣警察局屏東分局報請臺灣屏東地方法院檢察署檢察官偵查
    起訴。
     理  由
一、訊據被告乙○○對於其於右揭時、地因懷疑甲○○呼喚伙伴欲對其不利，且質問
    往事時，甲○○不予理會，進而持預藏之尖刀砍傷甲○○頸部、手部之犯罪事實
    坦承不諱，惟矢口否認有殺人之犯意，辯稱：案發當晚，伊有喝酒；伊至甲○○
    住處找其聊天，提及八十二年甲○○傷害伊的往事時，甲○○一付不理不睬的模
    樣，伊一時氣憤，酒力上衝，即自口袋裡取出尖刀，轉身揮刀過去，但伊不知下
    手處為甲○○之頸部；伊看見甲○○往後退即離開，並未持刀追趕；伊攜帶尖刀
    僅為好玩，沒有要殺害他的意思云云。惟查：
（一）右揭被告乙○○持自製尖刀砍傷甲○○頸部及手部，並自後追殺之事實，業據
      被害人甲○○指訴綦詳，並有被害人甲○○之受傷診斷證明書一紙在卷可稽，
      及扣案之尖刀一把足資佐證。
（二）被告雖辯稱伊並無殺害甲○○之犯意云云，惟該扣案之尖刀經勘驗結果，發現
      該尖刀刀刃長九．一公分，刀柄長十．四公分，刀刃細長尖銳，有勘驗筆錄及
      照片三幀在卷可證，被告乙○○持此以此鋒利之尖刀至甲○○住處，應係前即
      有尋釁之犯意，其所辯因為好玩始攜帶之，實不符常情，不足採信。又被害人
      甲○○於本院審理時陳稱：被告先將伊推倒在石椅上，即持刀刺入伊頸部鎖骨
      上方等語，由被告先將甲○○推倒，始持刀刺入甲○○頸部之情觀之，被告應
      係蓄意持刀刺入甲○○頸部，而非失手為之，而頸部佈滿大動脈血管，為人體
      要害，被告以尖刀朝甲○○頸部猛刺，應係有殺害甲○○之犯意。又被告持刀
      刺傷被害人甲○○後，竟又持刀欲再度刺傷，待被害人失血過多倒臥家門口，
      高喊報警救命時，始騎乘機車離去，此據被害人甲○○指述在卷，衡情其主觀
      上應有致人於死之意思，否則豈有刺傷後不罷手，仍於被害人受傷轉身跑走後
      再度追趕，並持刀衝刺之行為發生。是被告辯解無殺人之犯意，僅係酒後一時
      氣憤云云，顯係事後卸責之詞，不足採信。綜上所述，被告係基於殺人犯意，
      而持刀砍人，並致甲○○受傷，本案事證明確，被告犯行堪予認定。
二、核被告乙○○上開持刀砍人致甲○○受傷之所為，係犯刑法第二百七十一條第二
    項、第一項之殺人未遂罪。又被告曾於八十二年間因違反肅清煙毒條例案件，經
    本院判處有期徒刑三年一月，褫奪公權三年確定，並於八十六年七月十九日執行
    完畢，有本院被告全國前科紀錄表附卷可稽，其於五年以內再犯本件有期徒刑以
    上之罪，為累犯，依刑法第四十七條規定加重其刑。其已著手於殺人行為而不遂
    ，為未遂犯，依刑法第二十六條前段減輕其刑，並先加後減之。爰審酌被告犯罪
    動機、目的、手段、所生危害及智識程度、犯罪後態度等一切情狀，量處如主文
    所示之刑。扣案之尖刀一把為被告所有，且供其犯罪所用之物，業據被告供承在
    卷，爰依刑法第三十八條第一項第二款沒收之。
據上論斷，應依刑事訴訟法第二百九十九條第一項前段，刑法第二百七十一條第二項
、第一項、第二十六條前段、第四十七條、第三十八條第一項第二款，判決如主文。
本案經檢察官廖樁堅到庭執行職務。
中      華      民      國      八十九      年    二    月      三      日
                                      臺灣屏東地方法院刑事第二庭
                                          法  官  李  宛  玲
右正本證明與原本無異。
對於本判決如有不服應於收受送達後十日內向本院提出上訴書狀上訴於台灣高等法院
高雄分院並按他造當事人之人數附具繕本。
                                          書記官   林  天  化
中      華      民      國      八十九      年    二    月      三      日
附錄本案論罪科刑條文：
刑法第二百七十一條第一項：殺人者，處死刑、無期徒刑或十年以上有期徒刑。
刑法第二百七十一條第二項：前項之未遂犯罰之。


司法院資訊處製作；財團法人民間司法改革基金會備份。
